【裁判字號】    94,保險,71
【裁判日期】    950530
【裁判案由】    給付保險金
【裁判全文】
臺灣臺北地方法院民事判決              94年度保險字第71號
原      告  戊○○
            丙○○
            己○○
上  三  人
訴訟代理人  楊貴森律師
被      告  安泰人壽保險股份有限公司（即美商安泰人壽保險
            股份有限公司台灣分公司之承當訴訟人）
法定代理人  庚○
訴訟代理人  甲○○
            乙○○
上列當事人間請求給付保險金事件，本院於民國95年5月16日言
詞辯論終結，判決如下：
    主  文
原告之訴及假執行之聲請均駁回。
訴訟費用由原告負擔。
    事實及理由
一、按訴訟繫屬中為訴訟標的之法律關係，雖移轉於第三人，於
    訴訟無影響。但第三人如經兩造同意，得聲請代當事人承當
    訴訟。前項但書情形，僅他造不同意者，移轉之當事人或第
    三人得聲請法院以裁定許第三人承當訴訟。民事訴訟法第25
    4條第1項、第2項定有明文。本件被告原為美商安泰人壽保
    險股份有限公司台灣分公司，惟自民國95年3月1日起，美商
    美國安泰人壽保險股份有限公司台灣分公司之全部營業、資
    產及負債，因分割而由新設之安泰人壽保險股份有限公司（
    以下簡稱安泰人壽公司）承受，並經安泰人壽公司聲請承當
    訴訟（本院卷第173至第176頁），且經美商美國安泰人壽保
    險股份有限公司台灣分公司及原告同意（本院卷第186頁、
    第189頁），經核於法並無不合，應予准許。又原告安泰人
    壽公司之法定代理人原為潘燊昌，現已變更為庚○，並亦經
    其具狀承受訴訟（本院卷第207頁），經核於法復無不合，
    亦應准許。
二、原告起訴主張：原告之被繼承人即訴外人黃勝一於92年5 月
    22日向被告投保安泰富貴終身壽險（以下簡稱系爭保險契約
    ），內含癌症醫療定期保險附約、安泰日額型住院醫療終身
    保險附約暨安泰日額型意外傷害住院醫療保險附約（以下統
    稱系爭保險附約），保單號碼：Ｚ000000000-00號。嗣黃勝
    一因食道癌於92年10月6日至同年11月12日至長庚醫院就診
    ，並於93年1月9日至同年1月16日至馬階紀念醫院（以下簡
    稱馬階醫院）治療，被告亦於同年2月5日給付黃勝一相關癌
    症及醫療保險金，共計新臺幣（下同）75,800元，由黃勝一
    收訖無訛。然黃勝一於93年1月份至同年11月份，共計212日
    ，於馬階醫院住院進行食道癌治療，依保險契約所示之癌症
    、住院醫療及手術理賠項目，被告應給付2,245,333元，惟
    被告以黃勝一曾患有高血壓症，未據實告知為由，於93年2
    月6日寄出存證信函，主張解除被告與被保險人黃勝一間所
    訂立之保險契約而拒不給付，然其解約行為並不合法。又黃
    勝一從未罹有高血壓症，縱黃勝一曾因身體不適測出之血壓
    較高，亦係偶發，且醫師亦從未告知黃勝一患有高血壓或為
    追蹤治療，因此黃勝一對於保險契約即無隱匿或不實說明，
    何況食道癌與被告主張黃勝一未據實告知之高血壓亦無直接
    關係。因黃勝一為原告等人之被繼承人，原告依法有繼承權
    利，爰本於繼承及保險契約之法律關係，求為命被告給付前
    揭保險金及遲延利息等語。並聲明：(一)被告應給付原告2,24
    5,333元及自起訴狀繕本送達之日起至清償日，按年息5％計
    算之利息。(二)願供擔保，請准宣告假執行。
三、被告則以：黃勝一以自己為要保人兼被保險人與被告於92年
    5月22日訂立系爭保險契約及附約時，對於原告在要保書告
    知事項中「十二、被保險人健康告知」之「壽險部份」第三
    項詢問「過去五年內是否曾患有下列疾病而接受醫師治療、
    診療或用藥？A高血壓症（指收縮壓140以上或舒張壓90以上
    ）‧‧‧？」勾選「否」。惟依建佑醫院91年4月15日病歷
    所載，黃勝一於就診當日之血壓確有收縮壓達180、舒張壓
    達100之情事，並由該院醫師開立高血壓藥物予以治療，且
    於上開病歷上載明「診斷１：自發性高血壓」。復黃勝一於
    同年月25日至該院再度診治時，又經醫師開立高血壓藥物及
    預防心肌梗塞藥物予以治療。又血壓一般多由門診護士測得
    ，且依常情測得之人均會告知結果，故原告等人辯稱不知情
    即無足取。詎黃勝一竟隱匿於上開事實，除有違保險契約為
    最大誠信契約之原則外，亦有足以變更或減少被告之危險估
    計之情事，被告已依保險法第64條第2項之規定於93年2月17
    日送達存證信函通知黃勝一解除系爭保險契約。又原告雖辯
    稱因黃勝一已年逾60，其血壓值係因感冒偶發，於未為長期
    觀察之情形下，不能認定患有高血症云云。惟黃勝一前述收
    縮壓達180、舒張壓達100，已屬危險程度，且台大醫院0000
    000000 號鑑定回函又載明黃勝一自91年4月15日起曾服用二
    週的降血壓藥等語，足見原告所辯黃勝一僅偶而一次血壓異
    常即不足採。且黃勝一如告知曾有血壓超過標準之事實，被
    告即可進一步要求其提供相關病歷資料或安排至特約醫院體
    檢，再依所得資料評估應予加費、除外或拒保，而以黃勝一
    於投保後未滿5個月（92年10月6日）即經長庚醫院確診為食
    道癌，且右頸處有一3×4公分之紅色無痛腫塊，是若黃勝一
    於投保時履行告知義務，而予被告有進行體檢之機會，則被
    告或有機會發現黃勝一之身體異狀（癌症徵兆），而予以合
    理之風險評估，故黃勝一隱匿高血壓之事實，確達足以變更
    或減少被告對於危險之估計，被告予以解約，自無違誤。又
    黃勝一所罹食道癌並非所投保「人壽保險」之危險，就「人
    壽保險」而言，系爭終身壽險解約時，黃勝一並未身故，危
    險尚未發生，所投保之「人壽保險」並無保險法第64條第2
    項本文後段之情形，故被告依保險法第64條第2項本文前段
    解除系爭終身壽險，應無違誤，被告應無給付保險金義務。
    又如鈞院認黃勝一未違反保險法第64條課予要保人之誠實告
    知義務，系爭保險契約仍繼續有效，則被告應給付保險金合
    計亦僅921,400元等語，資為抗辯。並聲明：(一)原告之訴駁
    回。(二)如受不利益之判決，願供擔保請求免為假執行。
四、查原告主張黃勝一於92年5月22日訂立保單號碼為：Ｚ000000
    000-00號之系爭主契約及附約，向被告投保終身壽險並附加
    日額型住院醫療終身保險、癌症醫療定期保險，黃勝一為系
    爭保險契約被保險人，而原告等人為黃勝一之繼承人。黃勝
    一於92年10月6日至高雄長庚醫院診斷罹患食道癌，並於同
    年10月6日至11月12日在高雄長庚醫院就診，並於93年1 月9
    日至同年1月16日至馬階醫院治療，被告亦於同年2月5日給
    付黃勝一相關癌症及醫療保險金，共計75,800元。然被告於
    93年2月6日以存證信函通知黃勝一解除契約。而黃勝一於93
    年1月28日於馬階醫院入院治療，同年4 月9日出院，並轉門
    診繼續追蹤治療，於93年11月9日去世，被告未依約給付保
    險金91年1月28日至同年11月之癌療保險金等事實，業據原
    告提出系爭保險契約及附約保險單影本、馬階醫院診斷證明
    書及乙種診斷證明書、馬階醫院醫療單據、臺灣大學醫學院
    附設醫院（93）校附醫院祕字第9300210151號函、戶籍謄本
    、理賠保險金/e療代付服務申請書暨理賠報備單、醫療試算
    表、淡水郵局93年2月6日第136號存證信函等影本為證（本
    院卷第54至第56頁、第195頁至第198頁），並為被告所不爭
    執，是上開情節即堪信為真實。惟原告主張：被保險人黃勝
    一並無任何隱匿情事，故黃勝一於保險期間內發生保險事故
    ，伊本於繼承及保險契約之法律關係，得請求被告給付前述
    保險金2,245,33 3元之本息，而被告則以被保險人對於保險
    人書面詢問事項，刻意隱匿高血壓數度就醫之病情而未告知
    ，影響被告對於危險之估計，故被告已依規定解除保險契約
    ，從而原告不得依該已解除之保險契約向被告請求給付保險
    金云云置辯。是本件兩造爭執之要點即為：要保人兼被保險
    人黃勝一是否有違反據實告知義務？又被告與黃勝一間之保
    險契約是否已經合法解除？倘系爭保險契約未經被告合法解
    除，原告得請求被告給付之保險金為多少？
五、要保人兼被保險人黃勝一與被告訂立系爭保險契約時，是否
    違反保險法第64條第1項之據實說明義務？
  (一)按訂立契約時，要保人對於保險人之書面詢問，應據實說明
    。要保人故意隱匿，或因過失遺漏，或為不實之說明，足以
    變更或減少保險人對危險之估計者，保險人得解除契約；其
    危險發生後亦同。但要保人證明危險之發生未基於其說明或
    未說明之事實時，不在此限。保險法第64條第1項及第2項定
    有明文。次按保險法第64條規定之立法意旨在實現保險制度
    之對價平衡及誠實信用原則，藉課以要保人之據實告知義務
    ，使保險人得憑所告知之內容，正確估計危險，並據以決定
    是否承保或決定保險費數額。關於要保人所負之據實告知義
    務範圍限於重要事項，以要保人之隱匿或不實說明是否足以
    變更或減少保險人對於危險之估計及動搖其訂約之決心為斷
    。又因所謂「重要事項」其範圍廣泛，且涉及訂約當事人之
    主觀判斷，為使其範圍明確，避免要保人負擔過重之據實說
    明義務，兼顧保險人各別之考量，及避免日後舉證困難，我
    國保險法採用書面詢問主義，則保險人於要保書列舉之詢問
    事項，除非明顯可認為不足以變更或減少保險人對於危險之
    估計及動搖其訂約之決心者外，原則上應認為均係供保險人
    估計危險，進而決定承保與否或保險費數額之依據，而應視
    為「重要事項」。
  (二)按本件保險契約之要保人兼被保險人黃勝一曾於91年4月15
    日前往建佑醫院就診，經診斷後認血壓之收縮壓達180、舒
    張壓達100，而由該醫院之朱文祥醫師診斷後開給Adalat10
    毫克、Nov asc5毫克及Atehexal100毫克三種高血壓藥物予
    以治療，且於病歷上記載「診斷1：自發性高血壓」，嗣黃
    勝一復於91年4月25日再至前開醫院診治，又該醫院吳家興
    醫師開給高血壓藥物Renite c及預防心肌梗塞之Docodon等
    藥物，此有建佑醫院門診病歷表影本在卷可證（本院卷第87
    、9 4頁），並為兩造所不爭。而黃勝一於92年6月3日經被
    告之業務員陳秋雪交付書面詢問事項時，對其中之十二、被
    保險人健康告知「下列壽險部分告知事項，是否有為‧‧‧
    過去五年內是否曾患有下列疾病而接受醫師治療、診療或用
    藥？A.高血壓症（指收縮壓140以上或舒張壓90以上）」乙
    節，黃勝一係勾選「否」，此有被告提出之詢問事項表可證
    （本院卷第69頁），亦為原告所未爭執。因此前述情節，自
    堪信為真正。
  (三)雖然原告主張前述建佑醫院之醫師均未告知黃勝一患有高血
    壓或需追蹤治療，黃勝一亦不知悉醫師於病歷表上所記載之
    醫療紀錄及所給予之藥物用途，以及被保險人黃勝一於91年
    4月15日至建佑醫院看診，因年紀已逾60歲，因身體不適引
    起「血壓上升」，醫師雖給予高血壓藥Acalat藥物治療，然
    不能以此即認黃勝一患有高血壓症。且判斷是否有高血壓，
    非依一時的血壓狀況判定，而需長期且持續的觀察、測量和
    治療，如果症狀持續半年以上，方可認定患有高血壓，且黃
    勝一並無長期或連續使用高血壓藥物之情形，暨國立台灣大
    學醫學院附設醫院（以下簡稱台大醫院）函覆本院台北簡易
    庭93年度北簡字第39號民事案件之意見「被保險人黃勝一曾
    於九十一年四月十五日有一次高血壓之紀錄，並服用二週降
    血壓藥，之後，並無服用降壓藥之記載，黃先生於九十二年
    １０月罹患食道癌之後，雖偶有高血壓之情形，但並無定期
    服用降血壓之記載」（本院卷第22頁至第23頁），與馬偕醫
    院出具之證斷證明書囑言「病人因上述病症（即食道癌），
    於民國九十三年一月二十八日住院接受治療，其間並無高血
    壓及使用降高血壓藥物」（本院卷第21頁），均足證黃勝一
    並無高血壓症。又被告具有從事保險營業的專門知識與經驗
    ，對保險業務的經營，須盡較高的注意義務，不得僅以要保
    人之聲明為估定危險的唯一依據，仍須就定約有關事項為調
    查，且本案訂立保險契約時，被告並未要求被保險人黃勝一
    做健康檢查，如保險人並未因要保人所未告知或不實說明之
    事項，而造成額外之負擔，保險人如仍得解除契約，實有違
    實質「對價平衡」原則云云。但查：
  1.黃勝一有無是否罹有高血壓症、有無長期或連續服用治療高
    血壓藥物，並非本案重點。此因依國內醫師之專業訓練，當
    難以分辨黃勝一血壓異常陡升之原因，係因季節、時間、情
    緒、運動、菸酒、咖啡、藥物等偶然之外在原因，抑或黃勝
    一內在身體狀況異常所致。換言之，本件之重點應在於黃勝
    一有無違反據實告知義務？考諸上述要保書書面詢問事項所
    載「十二、被保險人健康告知」之「壽險部份」第三項詢問
    「過去五年內是否曾患有下列疾病而接受醫師治療、診療或
    用藥？Ａ高血壓症（指收縮壓140以上或舒張壓90以上）？
    」之記載真意，顯為保險人詢問被保險人如有收縮壓１４０
    達以上或舒張壓達９０以上之情形，而接受醫師「治療」、
    「診療」、「用藥」任一情形，被保險人即應據實於說明事
    項內告知保險人，供保險人斟酌用以估計危險，進而決定承
    保與否或保險費數額之判斷依據。
  2.依黃勝一於91年4月15日，在建佑醫院之門診紀錄，其於就
    診當時所量測之血壓紀錄為收縮壓達180、舒張壓100，顯已
    超逾前述上開書面詢問事項所指之高血壓症之「收縮壓14 0
    以上，舒張壓90以上」之程度，乃屬嚴重之高血壓症狀，而
    該醫院朱文祥醫師為一般內科，依黃勝一主訴之「Headache
     （頭痛）、dizziness（昏眩）、nause a（噁心）、weak
    ness（虛弱）」，此有前述病歷紀錄在卷可按。顯見黃勝一
    係因頭部疼痛與虛弱而就診，而其高血壓量測結果，因高於
    衛生署國民健康局資料所載尋常認定高血壓之標準（收縮壓
    大於或等於140m mHg、舒張壓大於或等於90mmH g，參本院
    台北簡易庭93年度北保險簡字第39號民事卷宗第129頁），
    故朱文祥醫師既係就黃勝一之頭痛與虛弱治療，然竟另又開
    立前述Adalat、Novasc5、Atehexal等治療高血壓藥物，依
    此當可推知開立上開藥物之朱文祥醫師已經告訴黃勝一患有
    高血壓症狀。再依黃勝一於前揭23日、24日、25日另三次門
    診病歷，縱未記載所測得之血壓值，但其於91年4月15日門
    診測得血壓值180/100，並服用三種降血壓藥後，十日內其
    血壓值確未回復正常，並持續偏高，且可能呈現心肌梗塞之
    徵兆，故經建佑醫院吳興家醫師復於25日門診時，改調整高
    血壓用藥為Renitec，並又開立預防心肌梗塞之Docodon藥物
    。更足證明黃勝一確已明知其因高血壓症而服藥中。因此原
    告否認黃勝一於投保系爭保險契約之前曾經醫師告知有高血
    壓症狀等語，難以採信。
  3.何況，「醫師診治病人時，應向病人或其家屬告知其病情、
    治療方針、處置、用藥、預算情形及可能之不良反應」，此
    經醫師法第12條之1定有明文。準此，醫師朱文祥、吳家興
    既負有告知病患或其家屬病情、治療方針、用藥等義務，衡
    情應無不告知其診療結果判斷及用藥安排之原因。尤以目前
    醫病關係狀態，上開醫師既均開給高血壓藥物，為免醫療糾
    紛，則請病患注意血壓，並囑咐保持血壓穩定，當為絕大部
    分醫師之診治程序。且縱上述醫師未主動告知，然病患既至
    醫院就診，並經醫師開給藥物，依一般社會生活經驗，自無
    不詢問醫師診察結果以及開給之藥物其用途之理，且觀黃勝
    一自91年4月15日至25日期間，不過10日期間即4度至上開醫
    院就醫，此有上開病歷在卷足佐，可見黃勝一並非不注意身
    體健康之人，是其對於醫師診治之意見或者給藥之內容，尤
    無疏忽而不為詢問之可能。
  4.至於前揭台大醫院來函意見，不過僅能證明黃勝一並未長期
    服用降血壓之藥劑，並無法證明黃勝一不知曾因「過去五年
    內曾患有高血壓症而接受醫師治療、診療或用藥」之事實，
    是亦不得資為有利於原告主張之依據。
  5.再前揭馬偕醫院於93年3月10日所出具之證斷證明書固載有
    「病人因上述病症（即食道癌），於民國九十三年一月二十
    八日住院接受治療，其間並無高血壓及使用降高血壓藥物」
    等醫師囑言，但此僅係證明黃勝一於馬偕醫院因治療食道癌
    之住院期間其身體狀況，此與黃勝一於92年5月22日投保時
    ，被告針對可能之被保險人身體狀況評估「投保前五年內有
    無高血壓症」之情形不同，蓋馬偕醫院就診是為治療食道癌
    ，而投保時之書面詢問是為瞭解黃勝一究竟有無罹有足以影
    響保險人同意、變更或減少保險人對於危險之估計之疾病，
    而決定是否應予檢查評估風險，是該部份情節亦無從為有利
    於原告認定之佐證。
  6.再者，保險法第64條第1項規定：訂立契約時，要保人對於
    保險人之書面詢問，應據實說明。其目的在於因保險事業之
    經營，保險人有必要就其所擔負之危險，獲悉有關測定危險
    之必要資料，俾就各保險契約，分別測定其危險率，作為核
    定是否接受要保及應適用何種保險費率承保之參考，故對最
    能知悉其事實之要保人，課以重要事實之告知義務。此項要
    保人據實說明之義務，並不因其為主動投保或經招攬投保而
    異，亦不因保險人有無指定醫師檢查而免除（最高法院78年
    度臺上字第2218號判決意旨參照）。又因保險契約為最大誠
    信契約，倘要保人有故意隱匿，或因過失遺漏，或為不實之
    說明，足以變更或減少保險人對於危險之估計之情事，要保
    人如主張保險人不得解除保險契約，即應就保險事故與要保
    人所未告知或不實說明之事項並無關聯，且該事項已確定對
    保險事故之發生不具任何影響，保險人亦未因該未告知或不
    實說明之事項，而造成額外之負擔，「對價平衡」並未遭破
    壞始可。亦即須就保險事故與要保人所未告知或不實說明之
    事項間之無關聯，證明其必然性，倘有其或然性，則保險人
    非不得解除保險契約。乃本件黃勝一於投保時未告知其曾因
    高血壓接受醫師治療及用藥，已如上述，且投保時年齡已逾
    62 歲，有戶籍謄本在卷可參（見本院卷第36頁至第40頁）
    ，並於投保後未逾5個月經長庚醫院診斷罹患大腸癌，並於
    右頸處有一3×4公分之紅色無痛腫塊，有馬偕醫院院病歷摘
    要在卷可按（見本院卷第97頁），是以黃勝一於投保時隱瞞
    而不為誠實告知之舉止，顯足以變更或減少被告對於危險之
    估計；何況原告迄亦未就本件保險事故與其所未告知或不實
    說明之事項並無關聯，且該事項已確定對保險事故之發生不
    具任何影響，被告亦未因該未告知或不實說明之事項，而造
    成額外之負擔，所謂「對價平衡」並未遭破壞等情事善盡舉
    證之責。從而，原告此部分之主張，亦非可取。
  7.綜上，被告抗辯：黃勝一確於92年5月22日締結系爭保險契
    約主約、附約之前，即已知情彼在91年4月15日、25日於建
    佑醫院就診時，曾因高血壓而經醫師治療、用藥之情事，然
    於事後相隔1年左右，在締結本件保險契約之際，對於投保
    前5年內曾經醫師認有「高血壓」（超逾被告於書面詢問事
    項所載認定「高血壓症」之血壓）並經治療、用藥之情事，
    未據實說明，而於書面詢問此項問題時勾選「否」，已違反
    保險法第64條第1項之告知義務，致被告無法正確評估所承
    受之風險等語，核與卷存事證相符，應堪採信。
六、又被告與黃勝一間之保險契約是否已經合法解除？
  (一)原告雖主張依前述台大醫院來函所示「有關高血壓與食道癌
    是否有因果關係乙事，回顧過去醫學文獻及內科學教課書，
    幾無相關記載」，故縱認黃勝一曾罹有高血壓，又未於締約
    時告知保險人，然因高血壓與食道癌並無任保資料可資證明
    其因果關係存在，故被告以不具直接因果關係之事項解除契
    約，於法無據，且系爭契約解除之意思表示亦未合法到達於
    黃勝一，不生解除之效力云云。惟：
  1.依「安泰富貴終身壽險保險單條款」第12條之約定內容（93
    年度北保險簡字第39號卷第84頁），系爭主契約之保險給付
    分為「身故保險金、完全殘廢保險金及二級殘廢保險金」共
    三大類，是系爭主契約所承保之危險為「死亡、完全殘廢及
    二級殘廢」，乃被告係於系爭主契約所承保危險未具體發生
    前（即被保險人黃勝一尚未死亡或殘廢前），以黃勝一違反
    據實告知義務為理由，依保險法第64條第2項本文之規定，
    解除系爭主契約，即無不合，而臺灣高等法院94年上易字第
    40 號民事判決亦就此已為相同之認定，有前述判決書在卷
    足參（本院卷第191頁至第194頁），是此部份可堪認定。復
    依安泰日額型住院醫療終身保險附約第1條第1項「本日額型
    住院醫療終身保險附約係依主契約要保人的申請，經本公司
    同意，以主契約之被保險人‧‧‧為本附約之被保險人，附
    加於終身保險型之主契約訂定之」、第8條第2項「主契約有
    撤銷、終止、解約、消滅、變更為展期定期或減額繳清保險
    之情形時，除本附約另有約定外，本附約即行終止」等情（
    本院卷第71頁、第72頁），暨安泰癌症醫療定期保險附約第
    1條第1項「本癌症醫療定期保險附約係依主壽險契約要保人
    的申請，經本公司同意，以主契約之被保險人為本附約之被
    保險人‧‧‧附加於主契約訂定之」、第9條第2項「主契約
    有撤銷、終止、解約、消滅、變更為展期定期或減額繳清保
    險之情形時，除本附約另有約定外，本附約即行終止」等約
    定內容（本院卷第76頁、第78頁），足見前揭各該系爭保險
    附約其效力係伴隨系爭保險契約之主約而生，彼此間具有不
    可分性，乃系爭保險契約主約既經合法解除有如前述，因此
    系爭保險附約亦已因之一併失其效力，當無疑問。
  2.又被告曾以被保險人黃勝一未據實告知高血壓疾病相關就醫
    紀錄為由，依保險法第64條第2項之規定，於93年2月6日以
    淡水郵局第136號存證信函通知被保險人黃勝一解除系爭主
    契約93年2月17日送達於黃勝一之戶籍地址即高雄縣林園鄉
    ○○○路34巷14號，並由丁○○代為收受，此有兩造不爭執
    之前揭存證信函及回執影本在卷足憑（見本院卷第195頁至
    第198頁），自堪信為真實。而查，非對話而為意思表示者
    ，其意思表示，以通知達到相對人時，發生效力，民法第95
    條第1項前段定有明文。另按，送達於住、居所、事務所或
    營業所不獲會語應受送達人者，得將文書付與有辨別事理能
    力之同居人或受僱人，復據民事訴訟法第137條第1項載有明
    文。茲被告所為解除契約之前揭存證信函既已送達黃勝一之
    戶籍地址（上開地址，亦經黃勝一於締約時自行填載於要保
    書內，本院卷第19頁），並據其同居之人所簽收，此有戶籍
    謄本、信封及回執可參（本院卷第39頁、第198頁），客觀
    上黃勝一自已處於隨時可了解其內容之狀態，甚至原告亦於
    起訴狀內自承「黃勝一接獲存證信函後即至馬偕醫院檢查」
    ，又依卷附原告提出之前揭馬偕醫院乙種診斷證明書所載，
    黃勝一至上開醫院檢查時間為93年3月10日，足見黃勝一確
    實已經知悉甚至收受、閱讀前開存證信函之內容，斯有是理
    。因此原告所謂：上開解除契約之意思表示並未合法送達黃
    勝一云云，顯與真實不符，難以相信。
  3.查系爭保險契約附約既因要保人兼被保險人黃勝一違反告知
    義務，而經被告即保險人合法解除有如前述，乃黃勝一即不
    得依系爭附約請求被告給付保險金，則原告自亦無從依繼承
    之法律關係，請求被告給付保險金，更無疑問。
七、從而，原告本於系爭保險契約及繼承之法律關係，請求被告
    給付癌症、住院醫療及手術理賠等項目之費用合計2,245,33
    3元（其細目，如本院卷第10頁至第11頁）及自訴狀繕本送
    達之翌日起至清償日止按年息5％計算之遲延利息，為無理
    由，不應准許。又原告之訴既經駁回，則其假執行之聲請亦
    失所附麗，應併予駁回。
八、此外，原告雖聲請本院函查馬階醫院於93年1月至同年11月
    在馬階醫院做食道癌之治療，共接受過幾次的癌症門診看診
    （本院卷第129頁），復又請求將黃勝一在建佑醫院之病歷
    送行政院衛生署醫事審議委員鑑定黃勝一是否患有高血壓症
    等（本院卷第204頁至第205頁）。惟查，黃勝一生前與被告
    在另案之本院前述台北簡易庭93年度北保險簡字第39號請求
    給付保險金事件，已合意將黃勝一於建佑醫院及馬階醫院所
    有之病歷，送請國立臺灣大學醫學院附設醫院鑑定，鑑定結
    果已認為「據病歷記載，病患黃勝一先生（以下簡稱黃先生
    ）曾於91年4月15日有一次高血壓之紀錄，並服用二週降血
    壓藥‧‧‧」等語（見前揭事件卷宗第72頁、第76頁、第92
    頁），此有前揭醫院來函在卷可參，足見黃勝一確於投保前
    五年內因高血壓而接受醫師治療及用藥，且此外亦有黃勝一
    於91年4月15日及同年月25日建佑醫院門診病歷表在卷可考
    可參前述，且本件又係黃勝一違反告知義務，而經被告解除
    其前述保險契約附約，是本件應無必要再向馬偕醫院函查前
    述事項、亦無庸另送請行政院衛生署醫事審議委員囑為鑑定
    ，均在此說明。又本件判決之基礎已臻明確，兩造其餘之爭
    點、攻擊防禦方法及舉證內容，核與判決無影響，爰不一一
    論列。
九、據上論結，本件原告之訴為無理由，依民事訴訟法78條、第
    85條第1項前段，判決如主文。
中    華    民    國    95    年    5    月    30     日
                       民事第二庭    法  官  蕭胤瑮
正本係照原本作成。
如不服本判決，應於收受送達後20日內向本院提出上訴狀。
中    華    民    國    95    年    5    月    30     日
                                     書記官  黃慧怡


司法院資訊處製作；財團法人民間司法改革基金會備份。
